臺灣臺中地方法院民事判決　　　　　　100年度重訴字第113號
原　　　告　茂昌興記投資股份有限公司
法定代理人　王永瀚
訴訟代理人　林開福律師
複 代理 人　張宏銘律師
　　　　　　侯志翔律師
被　　　告　李憲國
　　　　　　曾如珠
　　　　　　李曜名
上一 人 之
訴訟代理人　李曜任
上列當事人間請求遷讓房屋等事件，本院於民國100年5月10日言
詞辯論終結，判決如下：
    主    文
被告李憲國、曾如珠應將如附表所示之房地遷讓交還予原告；被
告李憲國應自民國九十九年十一月十六日起，至遷讓交還上開房
地予原告之日止，按日給付原告新臺幣貳仟元。
原告其餘之訴駁回。
訴訟費用由被告李憲國、曾如珠負擔百分之七十，餘由原告負擔
。
本判決原告勝訴部分，於原告以新臺幣貳佰拾柒萬元為被告李
憲國、曾如珠供擔保後，得假執行。
原告其餘假執行之聲請駁回。
    事實及理由
甲、程序方面：本件被告李憲國均未於言詞辯論期日到場，而被
    告李曜名則未於最後言詞辯論期日到場，核均無民事訴訟法
    第386條各款所列情形，爰依原告之聲請，由其一造辯論而
    為判決。
乙、實體方面：
壹、原告主張：
一、原告於民國99年9月27日向被告李憲國購買如附表所示之房
    地，並訂有買賣契約，總價金為新台幣（下同）710萬元，
    並約定被告李憲國應於99年11月15日將附表所示房地交付給
    原告，嗣原告付清買賣價金，被告李憲國亦已於99年10月25
    日將上開房地所有權移轉登記給原告完畢。依本件買賣契約
    第12條第5款約定，附表所示房地於99年11月15日點交予買
    方（原告）時，需搬遷完竣，點交前發生之費用完全由賣方
    （被告李憲國）負擔，如屆期未搬遷點交，遲延一日罰2,00
    0元。惟被告李憲國迄今仍未依約將上開房地交付予原告，
    雖經原告以台中清水郵局000352號存證信函催請其交付，被
    告李憲國仍置之不理，為此爰依系爭不動產買賣契約約定，
    請求被告李憲國遷讓交還如附表所示之房地，及自99年11月
    16日起，至交還系爭房地予原告之日止，按日給付原告
    2,000元之罰金。另如附表所示之房地現尚有被告李憲國之
    配偶曾如珠及其子李曜名居住於此，該等人員無權占用系爭
    房屋，業經原告以台中清水郵局000007號存證信函通知其自
    行遷出，然遭拒絕，為此，亦同依民法第767條規定，請求
    被告曾如珠及李曜名返還系爭房地給原告。
二、聲明：（一）被告李憲國、曾如珠、李曜名應將如附表所示
    房地遷讓交還予原告；被告李憲國應自99年11月16日起，至
    遷讓交還附表所示房地予原告之日止，按日給付原告2,000
    元。（二）原告願供擔保，請准宣告假執行。
貳、被告方面：
一、被告李憲國均未於言詞辯論期日到場，亦未提出書狀，作何
    聲明或陳述。
二、被告曾如珠、李曜名則以：被告曾如珠與李憲國於64年結婚
    為夫妻關係，被告李曜名為二人之子，被告曾如珠及李曜名
    現住居在如附表所示之房地，被告李憲國則住在臺中市○○
    區○○路585號。被告曾如珠是75年間與被告李曜名搬到如
    附表所示之房地，大約是在被告李曜名國小時候，但被告李
    憲國一直住在如前所述之臺中市○○區○○路585號地址，
    並沒有搬進來。又，被告李曜名因為工作不是很穩定又未婚
    ，所以仍一直跟被告曾如珠住在一起。原告對被告等人不夠
    包容，請求對造支付搬遷費等語，資為抗辯。聲明：原告之
    訴駁回。
、本院之判斷：
一、按當事人對於他造主張之事實，於言詞辯論時不爭執者，視
    同自認；當事人對於他造主張之事實，已於相當時期受合法
    之通知，而於言詞辯論期日不到場，亦未提出準備書狀爭執
    者，準用第1項之規定，民事訴訟法第280條第1項、第3項分
    別定有明文。查原告公司主張其於99年9月27日向被告李憲
    國購買如附表所示之房地，並訂有買賣契約，總價金為710
    萬元，並約定被告李憲國應於99年11月15日將如附表所示房
    地交付給原告，嗣原告付清買賣價金，被告李憲國亦已於99
    年10月25日將上開房地所有權移轉登記給原告完畢。依本件
    買賣契約第12條第5款約定，附表所示房地於99年11月15日
    點交予買方（原告）時，需搬遷完竣，點交前發生之費用完
    全由賣方（被告李憲國）負擔，如屆期未搬遷點交，遲延一
    日罰2,000元，惟被告李憲國迄今仍未依約將上開房地交付
    予原告等情，業據提出不動產買賣契約書、系爭房地之土地
    謄本、建物謄本及存證信函各1件為證，被告李憲國經本院
    於相當時期合法通知，於言詞辯論期日不到場，亦未提出準
    備書狀爭執，依前開法律規定，應視同自認原告主張之前開
    事實，是原告主張之上開事實，應堪採信。則原告依據買賣
    契約之法律關係，請求被告李憲國應將如附表所示房地遷讓
    交還予原告，並自99年11月16日起，至遷讓交還如附表所示
    房地予原告之日止，按日給付原告2,000元，為有理由。
二、次按所有人對於無權占有或侵奪其所有物者，得請求返還之
    ，民法第767條第1項前段規定甚明。查原告主張其為系爭房
    地之所有權人，業據提出系爭房地之土地謄本、建物謄本各
    1件為證，而被告曾如珠對於系爭房地為其占有中，亦不爭
    執，則原告依民法第767條第1項前段之規定，請求被告曾如
    珠應將如附表所示房地遷讓交還予原告，亦有理由。至原告
    雖主張被告李曜名亦占有系爭房地，而請求被告李曜名亦應
    將系爭房地遷讓交還予原告，然按民法第942條所規定之占
    有輔助人於受他人指示而為他人管領物品時，應僅該他人為
    占有人，其本身對於該物品即非直接占有人，與同法第941
    條所定基於租賃、借貸關係而對於他人之物為直接占有者，
    該他人為間接占有人之情形不同。如基於共同生活關係，以
    家屬身分隨同居住於建物內之配偶及成年之子，即為占有輔
    助人（最高法院84年度台上字第2818號、99年度台上字第
    429 號判決參照）。查被告李曜名為被告曾如珠之子，自國
    小時即與被告曾如珠一同搬至系爭房屋，因工作不穩定且未
    婚，故一直與被告曾如珠同住該處等情，業據被告曾如珠於
    本院審理時陳述甚明，則被告李曜名顯係基於共同生活關係
    ，以家屬身分隨同居住於系爭房屋內，而為占有輔助人，是
    原告請求被告李曜名亦應將系爭房地遷讓交還予原告，即無
    理由。
三、綜上所述，原告基於買賣契約及民法第767條第1項前段之所
    有物返還請求權，請求被告李憲國、曾如珠應將系爭房地
    遷讓交還予原告；被告李憲國並應自99年11月16日起，至遷
    讓交還附表所示房地予原告之日止，按日給付原告2,000元
    ，為有理由，應予准許。逾此部分之請求則屬無據，應予駁
    回。
四、原告陳明願供擔保聲請宣告假執行，經核於法並無不合，爰
    酌定相當擔保金額准許之。至原告敗訴部分，其假執行之聲
    請則失所依附，應併予駁回。
五、本件事證已臻明確，兩造其餘攻擊防禦方法，核與判決結果
    不生影響，爰不逐一論述。
肆、一造辯論、訴訟費用負擔、宣告假執行及免為假執行之依據
    ：民事訴訟法第385條第1項前段、第79條、第85條第1項、
    第390條第2項。
中    華    民    國   100    年    5     月    31    日
                  民事第二庭    法  官    黃炫中
正本係照原本作成。
如對本判決上訴，須於判決送達後20日內向本院提出上訴狀（須
附繕本）。如委任律師提起上訴者，應一併繳納上訴審裁判費。
中    華    民    國   100    年    5     月    31    日
                                書記官
附表：
┌─┬────────────────────┬─┬────┬─────┐
│編│土地坐落                                │地│面    積│權利範圍  │
│  ├───┬────┬───┬──┬────┤  ├────┤          │
│號│縣  市│鄉鎮市區○ 段   ○○段│地  號  │目│平方公尺│          │
├─┼───┼────┼───┼──┼────┼─┼────┼─────┤
│1.│臺中市│北區    │中清  │    │387-3   │建│183     │全部      │
│  │      │        │      │    │        │  │        │          │
└─┴───┴────┴───┴──┴────┴─┴────┴─────┘
┌─┬──┬──────┬───────┬────┬──────────────────┬────┐
│編│建號│基 地 坐 落 │建 物 門 牌   │主要建築│建物面積（平方公尺）                │權利範圍│
│號│    │            │              │材料、房├────────┬─────────┼────┤
│  │    │            │              │屋層數及│樓層面積        │其他              │        │
│  │    │            │              │主要用途│                │                  │        │
├─┼──┼──────┼───────┼────┼────────┼─────────┤        │
│1 │臺中│臺中市北區中│臺中市北區陝西│鋼筋混凝│總面積：317.86  │陽台：20.33       │全  部  │
│  │市○○○段387-3地 │東二街58號    │土造3層 │一層：101.9     │屋頂突出物：11.09 │        │
│  │區中│號土地      │              │住家用  │二層：101.9     │花台：3.84        │        │
│  │清段│            │              │        │三層：86.24     │                  │        │
│  │1493│            │              │        │地下層：27.82   │                  │        │
│  │號  │            │              │        │                │                  │        │
│  │    │            │              │        │                │                  │        │
└─┴──┴──────┴───────┴────┴────────┴─────────┴────┘